ACORDAO-COMPLETO-2473368

ACÓRDÃO 3072/2022 ATA 17/2022 - PRIMEIRA CÂMARA

VISTOS, relatados e discutidos estes autos de Tomada de Contas Especial instaurada pelo Ministério do Trabalho e Emprego contra Neder Afonso da Costa Vedovato em virtude de irregularidades na execução do Plano de Implementação 46958.001161/2009-5, Registro SIAFI 299532, tendo por objeto a execução do Projeto Projovem Trabalhador - Juventude Cidadã, visando a capacitação de 170 jovens,
ACORDAM os Ministros do Tribunal de Contas da União, reunidos em sessão de Primeira Câmara, diante das razões expostas pelo relator, em:
9.1. considerar revel Neder Afonso da Costa Vedovato, para todos os efeitos, com fundamento no art. 12, § 3º, da Lei 8.443/1992, dando-se prosseguimento ao processo;
9.2. rejeitar as alegações de defesa apresentadas pelo Instituto de Cultura e Desenvolvimento Solidário Máxima Social;
9.3. julgar irregulares as contas de Neder Afonso da Costa Vedovato e do Instituto de Cultura e Desenvolvimento Solidário Máxima Social com fundamento nos arts. 1º, inciso I, 16, III, "b" e "c", e 19, caput, da Lei 8.443/1992, e condená-los em regime de solidariedade, ao pagamento do débito de R$ 9.677,50 (nove mil seiscentos e setenta e sete reais e cinquenta centavos) , com a fixação do prazo de quinze dias, a contar das notificações, para que comprove (m) , perante o Tribunal  (art. 214, inciso III, alínea "a", do Regimento Interno do TCU) ,  o recolhimento da dívida ao Tesouro Nacional,  atualizada monetariamente e acrescida dos juros de mora, calculados a partir de 10/05/2011 até a data do recolhimento, na forma prevista na legislação em vigor;
9.4. aplicar a Neder Afonso da Costa Vedovato e ao Instituto de Cultura e Desenvolvimento Solidário Máxima Social a multa individual prevista no artigo 57 da Lei 8.443/1992, no valor de R$ 6.000,00 (seis mil reais) , fixando-lhes o prazo de 15 (quinze) dias, a contar das notificações, para que comprovem, perante o Tribunal (art. 214, inciso III, alínea "a", do Regimento Interno) , o recolhimento das dívidas ao Tesouro Nacional, atualizadas monetariamente desde a data do presente acórdão até a do efetivo recolhimento, se forem pagas após o vencimento, na forma da legislação em vigor;
9.5. autorizar, desde logo, a cobrança judicial das dívidas, caso não atendidas as notificações, na forma do disposto no art. 28, inciso II, da Lei 8.443/1992;
9.6. dar ciência do presente acórdão ao Ministério do Turismo e aos responsáveis;
9.7. encaminhar cópia desta deliberação ao Procurador-Chefe da Procuradoria da República no Estado de Mato Grosso do Sul, nos termos do art. 16, § 3º, da Lei 8.443/1992 c/c o art. 209, § 7º, do Regimento Interno do TCU, para adoção das medidas que entender cabíveis.

TOMADA DE CONTAS ESPECIAL. TCE instaurada por impugnação total da despesas, com relação ao convênio registro no SIAFI 299532, celebrado entre o Ministério do Trabalho e Emprego e a PM de Miranda/MS.

Primeira Câmara

Município de Miranda - MS.

3. Interessados/Responsáveis:
3.1. Interessado: Ministério do Trabalho e Emprego (extinto) ().
3.2. Responsáveis: Instituto de Cultura e Desenvolvimento Solidario Maxima Social (09.375.853/0001-82); Neder Afonso da Costa Vedovato (XXX.509.451-XX).

13.1. Ministros presentes: Benjamin Zymler (na Presidência), Walton Alencar Rodrigues (Relator), Vital do Rêgo e Jorge Oliveira.

WALTON ALENCAR RODRIGUES

Adoto, como relatório, a instrução da unidade técnica (peças 64-66) , que contou com a anuência do Ministério Público junto ao TCU (peça 68) :
1.	Cuidam os autos de Tomada de Contas Especial instaurada pela SPPE/MTE - Secretaria de Políticas Públicas de Emprego do Ministério do Trabalho e Emprego, de responsabilidade do Sr. Neder Afonso da Costa Vedovato, ex-Prefeito Municipal de Miranda/MS, em virtude de irregularidades na execução do Plano de Implementação 46958.001161/2009-5 - Registro SIAFI 299532 (peça 6, p. 97-107) pactuado entre o Ministério do Trabalho e Emprego, por intermédio da Secretaria de Políticas Públicas de Emprego, e a Prefeitura Municipal de Miranda/MS, tendo por objeto a execução do Projeto Projovem Trabalhador - Juventude Cidadã, integrante do Programa Nacional de Inclusão de Jovens, visando a inclusão de 170 jovens, e inserir no mercado de trabalho 30% dos jovens capacitados, conforme Plano de Implementação encontrado à peça 2, p. 53-63) 
HISTÓRICO	
2.	Os recursos do Plano de Implementação 46958.001161/2009-5 - Registro SIAFI 299532 foram orçados no valor de R$ 270.278,76, dos quais R$ 243.250,88 a cargo do concedente, e R$ 27.027,88 a título de contrapartida. A vigência foi estabelecida para o período de 20/12/2009 a 20/6/2011. Os recursos federais foram repassados mediante ordens bancárias abaixo identificadas:
	Ordem Bancária
	Data
	Valor Original do Débito (R$) 

	20100B800157
	9/2/2010
	12.162,54

	20100B800743
	9/8/2010
	121.625,44

	20110B800139
	17/3/2011
	109.462,90

	Total
	243.250,88

3.	A prestação de contas e complementações foram analisadas pelas Notas Informativas 2.055/CGCC/SPPE/MTE, de 20/12/2011 (peça 4, p. 81) , 1429/CGEJ/DPJ/SPPE, de 3/10/2011 (peça 4, p. 89) , 1094/CGCC/SPPE/MTE, de 25/4/2012 (peça 4, p. 90-92) , 2.083/2013/CGCC/SPPE/MTE, de 4/10/2013, (peça 4, p. 116-118) e Notas Técnicas 943/2014/DPTE/SPPE/MTE, de 22/7/2014 (peça 4, p. 139-153) ,  1.038/2014/CGCC/SPPE, de 8/8/2014 (peça 4, p. 156-164) , 039/2015/CGCC/SPPE, de 26/1/2015 (peça 5, p. 161-164) , Nota Técnica 16/2015-GETCE/SPPE/MTE, de 27/4/2015 (peça 5, p. 176-181) , Nota Técnica 808/2015/CGEMP/DPTEJ/SPPE/MTE, de 5/8/2015 (peça 5, p. 189-190) .  
4.	O Plano de Implementação foi fiscalizado pela Controladoria-Geral da União, conforme Relatório de Demandas Especiais (peça 4, p. 72-80) e Nota Técnica 2471/2011-DPTEM/DP/SFC/CGU-PR, de 19/9/2011 (peça 4, p. 69-71) , Nota Técnica 2187/DPTEM/DP/SFC/CGU-PR, de 11/10/2012 (peça 4, p. 95-100) . Foi fiscalizado também pelo órgão repassador, conforme Relatório de Supervisão Técnica 41/2013/CGCC/SPPE/MTE, de 4/10/2013 (peça 4, p. 108-115) .
5.	O fundamento para a instauração da Tomada de Contas Especial, conforme consignado na matriz de responsabilização elaborada pelo tomador de contas, foi a constatação da seguinte irregularidade:
não aprovação das contas do Plano de Implementação, vez que, a documentação apresentada na prestação de contas final não foi suficiente para a correta comprovação dos recursos públicos repassados a ente parceira, conforme registrado na Nota Técnica n° 1.038/2014/CGCC/SPPE, de 08/08/2014, (fls. 556 a 565,3° volume) , e confirmado na Nota Técnica n° 039/2015/CGCC/SPPE, de 26/01/2015 (fls. 761 a 764, 4º volume) .
6.	No relatório (peça 6, p. 95-107) , o tomador de contas concluiu que o prejuízo importaria no valor original de R$ 243.250,88 imputando-se a responsabilidade a Neder Afonso da Costa Vedovato (CPF XXX.509.451-XX) , na condição de Prefeito Municipal de Miranda/MS, no período de 20/12/2009 a 20/6/2011.
7.	Em 11/8/2020, a Controladoria-Geral da União emitiu o relatório de auditoria (peça 6, p. 135-138) , em concordância com o relatório do tomador de contas. O certificado de auditoria e o parecer do dirigente do órgão de controle interno concluíram pela irregularidade das presentes contas (peça 6, p. 139-140) .
8.	Em 4/1/2017, o ministro responsável pela área atestou haver tomado conhecimento das conclusões contidas no relatório e certificado de auditoria, bem como do parecer conclusivo do dirigente do órgão de controle interno, manifestando-se pela irregularidade das contas, e determinou o encaminhamento do processo ao Tribunal de Contas da União (peça 6, p. 145) .
9.	Na instrução inicial (peça 7) , analisando-se elementos dos autos, conclui-se pela necessidade de realização da citação de Nader Afonso da Costa Vedovato em solidariedade com o Instituto de Comunicação, Marketing e Empreendedorismo Máxima Social (atual Instituto de Cultura e Desenvolvimento Solidário Máxima Social) em razão da seguinte irregularidade:
Ocorrência:
não comprovação da boa e regular aplicação dos recursos federais recebidos, em face da ausência de documentos suficientes para comprovar a consecução dos objetivos do Plano de Implementação 46958.001161/2009-5 - Registro SIAFI 299532 - Projeto Projovem Trabalhador - Juventude Cidadã, integrante do Programa Nacional de Inclusão de Jovens, conforme registrado na Nota Técnica 1.038/2014/CGCC/SPPE, de 08/08/2014, (peça 4, p. 156-64) , e confirmado na Nota Técnica 039/2015/CGCC/SPPE, de 26/01/2015 (peça 5, p. 161-4) , contrariando o art. 70, parágrafo único, da CF c/c o art. 93 do Decreto-lei 200/67
	Data
	Valor Original do Débito (R$) 

	1/6/2010
	12.162,54

	16/8/2010
	67.569,69

	6/10/2010
	54.055,75

	23/3/2011
	67.569,69

	10/5/2011
	41.893,21

Cofre Credor: Tesouro Nacional
10.	Em cumprimento ao pronunciamento da Unidade (peça 8) , foram realizadas as citações dos responsáveis, nos moldes abaixo:
a)	o Instituto de Comunicação, Marketing e Empreendedorismo Máxima Social (CNPJ 09.375.853/0001-82) , na pessoa de seu representante legal - promovida a citação da responsável, conforme delineado abaixo:
Comunicação: Ofício 1508/2017/TCU-Secex-MS (peça 12) 
Data da Expedição: 28/11/017
Data da Ciência: não houve (peça 19) (não procurado e ausente) 
Observação: Ofício enviado para o endereço do responsável, conforme pesquisa na base de dados da Receita Federal (peça 10) .
Comunicação: Ofício 0018/2018-TCU/SECEX-MS (peça 22) 
Data da expedição: 15/1/2018
Data da Ciência: não houve (peças 24 e 26) (não procurado e ausente) 
Observação: Ofício enviado para o endereço do responsável, conforme pesquisa na base de dados da Receita Federal (peça 10) .
Comunicação: Ofício 0111/2018-TCU/SECEX-MS (peça 27) 
Data da expedição: 26/2/2018
Data da Ciência: não houve (peças 28 e 31) (não existe o número) 
Observação: Ofício enviado para o endereço do representante legal do Instituto, conforme pesquisa na base de dados da Receita Federal (peça 25) .
Comunicação: Ofício 0151/2018-TCU/SECEX-MS (peça 30) 
Data da expedição: 7/3/2018
Data da Ciência: não houve (peças 32) (desconhecido) 
Observação: Ofício enviado para o endereço do responsável, conforme pesquisa realizada na internet (peça 29, p. 2) .
Comunicação: Edital 6/2018-TCU/SECEX-MS (peça 35) 
Data da publicação do DOU: 23/3/2018 (peça 36) 
Fim do prazo para defesa: 9/4/2018
b)	Neder Afonso da Costa Vedovato - promovida a citação do responsável, conforme delineado abaixo:
Comunicação: Ofício 1507/2017-TCU/SECEX-MS (peça 11) 
Data da Expedição: 28/11/2017
Data da Ciência: 7/12/2017 (peça 13) 
Nome do Recebedor: Marjuri Jara
Observação: Ofício enviado para o endereço do responsável, conforme pesquisa na base de dados dos sistemas corporativos do TCU (peça 9) .
Fim do prazo para defesa: 22/9/2020
11.	Após pedido de vistas e cópias dos autos (peças 14 e 16) , os quais foram concedidos (peça 17 e 18) , o responsável Neder Afonso da Costa Vedovato, por intermédio de seus advogados legalmente constituídos nos autos (peças 15 e 23) , apresentou alegações de defesa, vistas à peça 21.
12.	Na instrução de peça 37, analisando-se os autos, concluiu-se que as alegações de defesa apresentadas por Neder Afonso da Costa Vedovato foram capazes de elidir parcialmente o débito a ele imputado em solidariedade com o Instituto de Cultura e Desenvolvimento Solidário Máxima Social, restando um valor de R$ 9.677,50, em face da execução parcial da meta de qualificação. Em razão disso, foi proposta a citação dos responsáveis, nos moldes abaixo:
Ocorrência: execução parcial da meta de qualificação prevista Plano de Implementação 46958.001161/2009-5 - Registro SIAFI 299532 - Projeto Projovem Trabalhador - Juventude Cidadã, integrante do Programa Nacional de Inclusão de Jovens, tendo em vista que foi prevista no Plano de Trabalho a capacitação 170 jovens e foi comprovada apenas 146, conforme registrado na Nota Técnica 1.038/2014/CGCC/SPPE, de 08/08/2014, (peça 4, p. 156-64) , e confirmado na Nota Técnica 039/2015/CGCC/SPPE, de 26/01/2015 (peça 5, p. 161-4) , parágrafos 14 a 16.
Débito
	Valor Original (R$) 
	Data da Ocorrência

	9.677,50
	10/5/2011

	Valor atualizado até 7/11/2019 (sem juros) : R$ 15.336,90
Responsáveis: Neder Afonso da Costa Vedovato (CPF: XXX.509.451-XX) , ex-Prefeito Municipal de Miranda/MS, gestão 20/12/2009 a 20/6/2011, solidariamente com o Instituto de Comunicação Marketing e Empreendedorismo Máxima Social (CNPJ 09.375.853/0001-82) 
Conduta: executar parcialmente a meta de qualificação dos jovens, quando deveria ter executado integralmente, tendo em vista que foram recebidos recursos suficientes para o cumprimento da meta
Dispositivos violados: art. 70, parágrafo único, da CF c/c o art. 93 Decreto-lei 200/67
Nexo de Causalidade: a execução parcial pelos responsáveis do objeto pactuado implicou em prejuízo ao público-alvo e aos cofres da União, devendo, desta forma, os recursos utilizados em valor superior à quantidade de jovens qualificados ser devolvido ao Tesouro Nacional
Evidências: Nota Técnica 943/2014/DPTE/SPPE/MTE (peça 4, p. 139-147, Nota Técnica 1.038/2014/CGCC/SPPE, de 08/08/2014, (peça 4, p. 156-164) , e Nota Técnica 039/2015/CGCC/SPPE, de 26/01/2015 (peça 5, p. 161-164) 
13.	Em cumprimento ao pronunciamento da Unidade (peça 39) , foram realizadas as citações dos responsáveis, nos moldes abaixo:
a)	Neder Afonso da Costa Vedovato - promovida a citação do responsável, por intermédio de sua advogada, conforme delineado abaixo:
Comunicação: Ofício 14731/2019-TCU/Seproc (peça 42) 
Data da Expedição: 10/12/2019
Data da Ciência: 3/1/2020 (peça 44) 
Nome do Recebedor: ilegível
Observação: Ofício enviado para o endereço da advogada do responsável, conforme pesquisa nos sistemas corporativos do TCU (Renach) (peça 40) , custodiado pelo TCU.
Fim do prazo para defesa: 20/1/2020
Comunicação: Ofício 14261/2020-TCU/Seproc (peça 55) 
Data da Expedição: 8/4/2020
Data da Ciência: não houve (peça 56) (ausente) 
Observação: Ofício enviado para o endereço do responsável, conforme pesquisa realizada na base de dados da Receita Federal (peça 54) 
Comunicação: Ofício 24363/2020-TCU/Seproc (peça 57) 
Data da Expedição: 22/5/2020
Data da Ciência: não houve (peça 58) (ausente) 
Observação: Ofício enviado para o endereço do responsável, conforme pesquisa realizada na base de dados da Receita Federal (peça 54) 
Comunicação: Ofício 40848/2020-TCU/Seproc (peça 61) 
Data da Expedição: 4/8/2020
Data da Ciência: 20/8/2020 (peça 62) 
Nome do Recebedor: Keliane Maldondes
Observação: Ofício enviado para o endereço da advogada do responsável, constante da procuração, de peça 23 e CNA (peça 59) 
Fim do prazo para defesa: 4/9/2020
b)	Instituto de Cultura e Desenvolvimento Solidário Máxima Social - promovida a citação do responsável, conforme delineado abaixo:
Comunicação: Ofício 14732/2019-TCU/Seproc (peça 43) 
Data da Expedição: 10/12/2019
Data da Ciência: não houve (peça 45) (mudou-se) 
Observação: Ofício enviado para o endereço do responsável, conforme pesquisa realizada na base de dados da Receita Federal (peça 41) 
Comunicação: Ofício 3305/2020-TCU/Seproc (peça 47) 
Data da Expedição: 10/2/2020
Data da Ciência: 18/2/2020 (peça 48) 
Nome do Recebedor: Rone Ruel 
Observação: Ofício enviado para o endereço do responsável, conforme pesquisa realizada na base de dados da Receita Federal (peça 46) 
Fim do prazo para defesa: 4/3/2020
14.	Conforme Despacho de Conclusão das Comunicações Processuais (peça 63) , as providências inerentes às comunicações processuais foram concluídas
15.	O Instituto de Cultura e Desenvolvimento Solidário Máxima Social, após solicitação de prorrogação de prazo (peça 50) , o qual foi concedido (peça 51) , apresentou alegações de defesa, encontrada à peça 52, acompanhada do documento de peça 53.
16.	Transcorrido o prazo regimental, o responsável Neder Afonso da Costa Vedovato permaneceu silente, devendo ser considerado revel, nos termos do art. 12, § 3º, da Lei 8.443/1992.
ANÁLISE DOS PRESSUPOSTOS DE PROCEDIBILIDADE DA IN/TCU 71/2012
Apreciação do Prejuízo ao Contraditório e Ampla Defesa
17.		Verifica-se que não houve o transcurso de mais de dez anos desde o fato gerador sem que tenha havido a notificação dos responsáveis pela autoridade administrativa federal competente (art. 6º, inciso II, c/c art. 19 da IN/TCU 71/2012, modificada pela IN/TCU 76/2016) , uma vez que a irregularidade ocorreu em 10/5/2011, e os responsáveis foram notificados sobre as irregularidades conforme abaixo:
17.1	Neder Afonso da Costa Vedovato: em 2/2/2016, por intermédio da comunicação vista à peça 6, p. 12, com ciência datada de 10/2/2016 (mesma peça, p. 20) . E ainda foi citado pelo Tribunal, conforme demonstrado no parágrafo 9;
17.2	Instituto de Cultura e Desenvolvimento Solidário Máxima Social: somente foi incluída na fase externa do processo. Contudo, já foi citado no âmbito desta Corte de Contas, conforme demonstrado no parágrafo 9. Além disso, pela data da ocorrência da irregularidade, ainda não transcorreu o prazo de 10 anos.
Valor de Constituição da TCE 	
17.3		Verifica-se, ainda, que o valor atualizado do débito apurado (sem juros) até 1º/1/2017 é de R$ 14.011,08, inferior ao limite mínimo de R$ 100.000,00, na forma estabelecida nos arts. 6º, inciso I, e 19 da IN/TCU 71/2012, modificada pela IN/TCU 76/2016. Embora o valor do débito atualizado seja inferior ao valor de alçada, o processo deve prosseguir porque já foi realizada citação válida, como será visto mais à frente
OUTROS DÉBITOS NOS SISTEMAS DO TCU COM OS MESMOS RESPONSÁVEIS
18.	Informa-se que foi encontrado débito imputável aos responsáveis em outros processos no Tribunal:
	Instituto de Cultura e Desenvolvimento Solidário Máxima Social
	Processo 023.736/2016-0 - TCE, aberto [TCE referente ao Convênio SIAFI n. 299631 - celebrado entre o Ministério do Trabalho e Emprego e a PM de Coxim/MS, instaurada em razão da impugnação total dos recursos repassados ao município por meio de termo de adesão (Siafi 299631) ao Programa Nacional de Inclusão de Jovens (Projovem) , em face da ausência de documentos hábeis para comprovar a efetiva prestação dos serviços pactuados. Contas julgadas irregulares, imputado débito, no valor original de R$ 266.410,74, Acórdão 6622/2019-TCU-Primeira Câmara, impetrado Recurso de Reconsideração, negado provimento Acórdão 8395/2020-TCU-Primeira Câmara

	Neder Afonso da Costa Vedovato 
	Processo 017.168/2014-7 - TCE, encerrado [Por determinação do Acórdão 3169/2014-TCU-Segunda Câmara, o processo n. Processo 046.670/2012-2 foi convertido em Tomada de Contas Especial. Contas julgadas irregulares, imputado débito ao responsável, no valor original de R$ 101.216,29, Acórdão 8710/2017-TCU-Segunda Câmara

19.		A tomada de contas especial está, assim, devidamente constituída e em condição de ser instruída.
EXAME TÉCNICO
20.	Passa-se à análise de cada argumento apresentado pelo Instituto de Cultura e Desenvolvimento Solidário Máxima Social (peça 52) , por intermédio de seu advogado (procuração, peça 49) . Preliminarmente, convém registrar que a defesa interpôs recurso de reconsideração, o que não se aplica ao caso, nos termos do art. 285 do RI/TCU, tendo em vista que as contas ainda não foram julgadas. Contudo, em homenagem aos princípios do contraditório e da ampla defesa, insculpidos no art. 5º, inciso LV, da CF/88, e para evitar futura alegação de cerceamento de defesa que possa ser impetrada, a peça será recebida e analisada como alegações de defesa.
21.	Argumento 1: ausência de irregularidades na execução dos cursos (peça 52, p. 3-6) 
21.1	Descrição: a defesa nega a existência de irregularidade na aplicação dos recursos impugnados, e sustenta que os cursos propostos foram realizados nos moldes do Programa Nacional de Inclusão dos jovens - Projovem, tendo em vista que a prestação de contas foi realizada de forma satisfatória e adequada, comprovando cada serviço contratado ao Instituto, atendendo não só as exigências legais, como também aquelas solicitadas na visita técnica, conforme documento anexo, em total cumprimento ao disposto no art.  65 da Lei 6.629/2008, que regulamenta o Projovem.
21.1.1	Argumenta ainda que todos os documentos comprobatórios de realização dos cursos foram apresentados à Prefeitura de Miranda e reiterados na presente defesa. Contudo, ficou impossibilitado de encaminhar a íntegra da prestação de contas porque os documentos foram apreendidos pela Delegacia da Polícia Federal em Campo Grande, por conta da operação denominada "Operação Teto de Vidro" e, apesar de os serviços executados pelo Instituto não estarem incluídos na referida operação, por envolver a sobredita prefeitura, fizeram parte da documentação apreendida.
21.1.2	Em razão do exposto no subitem precedente, solicita a este Tribunal que oficie à mencionada delegacia a disponibilização da cópia integral da prestação de contas, sob o argumento de que os documentos são fundamentais para o desfecho da irregularidade.
21.2	Análise:  a defendente não foi citada por irregularidades na prestação de contas ou na execução dos cursos, e sim pelo cumprimento parcial da meta de qualificação. Mesmo considerando os 10% de evasão permitidos pela Portaria MTE 991/2008, a meta não foi cumprida integralmente, conforme demonstrado abaixo:
Meta de qualificação pactuada com o MTE: 170 jovens
Taxa de evasão aceita pelo MTE (10%) : 17 jovens 
Número de jovens qualificados: 146 jovens
Número total de jovens evadidos e não qualificados: 24
Número de jovens evadidos além da taxa permitida: (Meta de qualificação - número de jovens qualificados - taxa de evasão aceita pelo MTE: 170 - 146 - 17 = 7) . 
Cálculo evasão: Valor hora/aula x hora/aula x número de jovens evadidos = devolução de recurso (R$ 3,95x350x7=9.677,50) .
21.2.1	Embora a não comprovação da qualificação de 7 jovens possa parecer um número pequeno, deve-se levar em consideração que a meta estabelecida foi de 170 jovens, e deixaram de ser qualificados 24 (170 - 146) . O fato de a norma permitir a evasão de até 10% é apenas tolerável. Assim, um resultado abaixo desse índice deve ser rechaçado.
21.2.2	A obrigação de demonstrar a boa e regular utilização dos recursos, incluindo o cumprimento integral das metas físicas é da entidade parceira, conforme determina o art. 37, caput c/c o parágrafo único do art. 70 da CF/88, mediante todos meios de provas lícitas. Neste contexto, não cabe ao Tribunal determinar a quem quer que seja, não vinculado ao processo, desincumbir-se dessa tarefa. Por este motivo, a solicitação da defesa de que isto seja feito à Delegacia da Polícia Federal de Campo Grande não merece acolhida.
21.2.3	 Em face de defesa não ter apresentado justificativa para o descumprimento parcial da meta, as alegações de defesa não elidem a irregularidade, não devendo ser acatadas.
22.	Argumento 2: ausência de superfaturamento e de má-fé (peça 52, p. 5-8) 
22.1	Descrição: a defesa descreve a ocorrência que motivou a sua citação como "superfaturamento decorrente de serviços não executados ou inservíveis, com infração ao disposto no art. 96, inciso IV, da Lei 8.666/1993", e a refuta sob o argumento de que foi devidamente comprovado o atingimento de 85,9% da meta de qualificação. Aduz que a comprovação fala por si só o sucesso do pacto, e a realização dos serviços propostos pelo Instituto, restando efetivamente demonstrado na prestação de contas a correta aplicação dos recursos, assim como a boa-fé do Instituto.
22.1.1	Ato contínuo, afirma inexiste qualquer indício de que houve superfaturamento ou que os recursos foram desviados, e que a pretensão de rejeição das contas parte de suposição de má-fé, sem qualquer indício de locupletamento do agente público ou desvio de recursos no âmbito do Projovem, sendo inadmissível. Portanto, não é plausível a condenação do Instituto à devolução de valores, pela suposta irregularidade, sem qualquer prova que dê respaldo à ocorrência apontada. 
22.1.2	Assegura que há evidente desproporção entre os documentos comprobatórios colacionados aos autos e a condenação imposta à defendente, não se podendo determinar a devolução dos valores, quando comprovada a efetiva prestação dos serviços contratados, bem como o inegável impacto social decorrente da execução do ajuste.
22.1.3	Segundo a defesa, persistir na imputação do débito configura enriquecimento sem causa da administração, vedado pelo art. 844 do Código Civil Brasileiro, pois o Instituto despendeu os recursos recebidos na contratação de pessoal qualificado, compra de material e outras despesas, e o máximo que se pode admitir na prestação de contas é a ocorrência de irregularidade formal. Portanto, não é lícito que mesmo comprovando a efetiva prestação de serviços, a defendente seja condenada, "absurdamente", a devolver os valores recebidos à conta do ajuste.
22.1.4	Informa ainda a defesa que o Instituto jamais foi condenado anteriormente ou teve suas contas julgadas irregulares pelos tribunais de contas. Sua conduta sempre se pautou pelos melhores princípios de transparência e eficiência, prestando o melhor serviço ao público-alvo de suas contratações.  Tanto é verdade que os números finais do pacto sob exame apontam o grande êxito dos cursos ofertados pelo instituto.
22.2	Análise: dos argumentos descritos acima, verifica-se que a defesa não contesta a comprovação do atingimento parcial da meta de qualificação, de 85,9%. A constatação é um fato, conforme demonstrado no subitem 21.2 acima.
22.2.1	 Equivocou-se a defesa ao tentar refutar o superfaturamento, tendo em vista que a sua citação decorreu da execução parcial da meta de qualificação prevista no Plano de Implementação. A ocorrência descrita como superfaturamento ocorreu na instrução de peça de peça 7, e já foi superada, após a análise das alegações de defesa apresentadas pelo responsável Neder Afonso da Costa Vedovato, na instrução de peça 37.
22.2.2	Uma vez configurada a execução parcial da meta de qualificação, considerando que a defendente não apresentou nenhum argumento ou documento capaz de elidir a irregularidade, não há o que se falar de enriquecimento sem causa da Administração ou condenação desproporcional aos elementos probatórios dos autos. Contrariamente, conforme já delineado acima, a defendente não foi citada por irregularidade na prestação de contas ou por não ter ofertado os cursos objeto do Plano de Implementação, e sim por ter firmado o instrumento para qualificar 170 jovens e ter comprovado 146.
22.2.3	Importante deixar assente que a condenação em débito pelo Tribunal independe da comprovação de má-fé, dolo ou locupletamento, basta que reste demonstrado o dano ao erário, e o nexo de causalidade entre a conduta do agente e a lesão aos cofres públicos (Acórdão 243/2010-TCU-Plenário, Relator Ministro Aroldo Cedraz, Acórdão 869/2020-TCU-Plenário, Relator Ministro Bruno Dantas, 1468/2016-Segunda Câmara, Relator Ministro Substituto André de Carvalho) . Além disso, a existência ou não da má-fé não tem o condão de afastar o débito, mas tão somente a penalidade, nos termos do art. 202, §§ 2º ao 4º do RI/TCU.
22.2.4	Sobre a afirmação de que anteriormente não houve nenhuma condenação da defendente também não prospera. Em consulta aos sistemas corporativos do TCU, encontrou-se o TC Processo 023.736/2016-0, em que as suas contas foram julgadas irregulares, imputado-lhe débito e aplicada a ela a multa prevista o art. 57 da Lei 8.443/1992 (Acórdão 6622/2019-TCU-Primeira Câmara, Relator Ministro Vital do Rego) . Foi interposto recurso de reconsideração, negado provimento e mantido o teor do acórdão condenatório (Acórdão 8395/2020-TCU-Primeira Câmara, Relator Ministro Bruno Dantas) . Além disso, a falta ou a existência de condenação anterior não constitui atenuante ou agravante para julgamento das contas. Na hipótese de ausência dos pressupostos de constituição e desenvolvimento válido e regular, o processo será arquivado, independentemente de haver condenação anterior. 
22.2.5	No presente caso, há elementos suficientes para imputar à defendente o débito corresponde ao cumprimento parcial da meta de qualificação, e as alegações apresentadas não foram suficientes para afastá-lo, devendo as alegações serem rejeitadas.
Da validade das notificações:
23.		Preliminarmente, cumpre tecer breves considerações sobre a forma como são realizadas as comunicações processuais no TCU. A esse respeito, destacam-se o art. 179, do Regimento Interno do TCU (Resolução 155, de 4/12/2002) e o art. 4º, inciso III, § 1º, da Resolução TCU 170, de 30 de junho de 2004, in verbis:
Art. 179. A citação, a audiência ou a notificação, bem como a comunicação de diligência, far se-ão:
I - mediante ciência da parte, efetivada por servidor designado, por meio eletrônico, fac-símile, telegrama ou qualquer outra forma, desde que fique confirmada inequivocamente a entrega da comunicação ao destinatário;
II - mediante carta registrada, com aviso de recebimento que comprove a entrega no endereço do destinatário;
III - por edital publicado no Diário Oficial da União, quando o seu destinatário não for localizado
 (...) 
Art. 3º As comunicações serão dirigidas ao responsável, ou ao interessado, ou ao dirigente de órgão ou entidade, ou ao representante legal ou ao procurador constituído nos autos, com poderes expressos no mandato para esse fim, por meio de:
I - correio eletrônico, fac-símile ou telegrama;
II - servidor designado;
III - carta registrada, com aviso de recebimento;
IV - edital publicado no Diário Oficial da União, quando o seu destinatário não for localizado, nas hipóteses em que seja necessário o exercício de defesa.
Art. 4º. Consideram-se entregues as comunicações:
I - efetivadas conforme disposto nos incisos I e II do artigo anterior, mediante confirmação da ciência do destinatário;
II - realizadas na forma prevista no inciso III do artigo anterior, com o retorno do aviso de recebimento, entregue comprovadamente no endereço do destinatário;
III - na data de publicação do edital no Diário Oficial da União, quando realizadas na forma prevista no inciso IV do artigo anterior.
§ 1º O endereço do destinatário deverá ser previamente confirmado mediante consulta aos sistemas disponíveis ao Tribunal ou a outros meios de informação, a qual deverá ser juntada ao respectivo processo.
 (...) 
24.		Bem se vê, portanto, que a validade da citação via postal não depende de que o aviso de recebimento seja assinado pelo próprio destinatário da comunicação, o que dispensa, no caso em tela, a entrega do AR em "mãos próprias". A exigência da norma é no sentido de o Tribunal verificar se a correspondência foi entregue no endereço correto, residindo aqui a necessidade de certeza inequívoca. 
25.		Não é outra a orientação da jurisprudência do TCU, conforme se verifica dos julgados a seguir transcritos:
São válidas as comunicações processuais entregues, mediante carta registrada, no endereço correto do responsável, não havendo necessidade de que o recebimento seja feito por ele próprio (Acórdão 3648/2013-TCU-Segunda Câmara, Relator Min. José Jorge) ;
É prescindível a entrega pessoal das comunicações pelo TCU, razão pela qual não há necessidade de que o aviso de recebimento seja assinado pelo próprio destinatário. Entregando se a correspondência no endereço correto do destinatário, presume-se o recebimento da citação. (Acórdão 1019/2008-TCU-Plenário, Relator Min. Benjamin Zymler) ;
As comunicações do TCU, inclusive as citações, deverão ser realizadas mediante Aviso de Recebimento - AR, via Empresa Brasileira de Correios e Telégrafos, bastando para sua validade que se demonstre que a correspondência foi entregue no endereço correto. (Acórdão 1526/2007-TCU-Plenário, Relator Min. Aroldo Cedraz) .
26.	A validade do critério de comunicação processual do TCU foi referendada pelo Supremo Tribunal Federal, nos termos do julgamento do MS-AgR 25.816/DF, por meio do qual se afirmou a desnecessidade da ciência pessoal do interessado, entendendo-se suficiente a comprovação da entrega do "AR" no endereço do destinatário:
Ementa: agravo regimental. Mandado de segurança. Desnecessidade de intimação pessoal das decisões do tribunal de contas da união. art. 179 do regimento interno do TCU. Intimação do ato impugnado por carta registrada, iniciado o prazo do art. 18 da lei nº 1.533/51 da data constante do aviso de recebimento. Decadência reconhecida. Agravo improvido.
O envio de carta registrada com aviso de recebimento está expressamente enumerado entre os meios de comunicação de que dispõe o Tribunal de Contas da União para proceder às suas intimações.
O inciso II do art. 179 do Regimento Interno do TCU é claro ao exigir apenas a comprovação da entrega no endereço do destinatário, bastando o aviso de recebimento simples. 
Da revelia do responsável Neder Afonso da Costa Vedovato 
27.	No caso vertente, a citação do responsável (Neder Afonso da Costa Vedovato) se deu em endereços provenientes de pesquisas de endereços realizadas pelo TCU (vide parágrafo 13 acima) , porquanto, devido ao insucesso de realizar a citação em endereços da advogada devidamente constituída nos autos na base de dados pública custodiada pelo TCU (Renach) , e do responsável na base de dados da Receita Federal, buscou-se a notificação em endereços constante da procuração e no CNA advogada. O ofício citatório foi recebido neste último (peças 23, 59, 61 e 62) .
28.	Nos processos do TCU, a revelia não leva à presunção de que seriam verdadeiras todas as imputações levantadas contra os responsáveis, diferentemente do que ocorre no processo civil, em que a revelia d.o réu opera a presunção da verdade dos fatos narrados pelo autor (Acórdão 1009/2018-TCU-Plenário, Relator Min. Bruno Dantas; 2369/2013 - TCU - Plenário, Relator Min. Benjamin Zymler e 2449/2013 - TCU - Plenário, Relator Min. Benjamin Zymler) . Dessa forma, a avaliação da responsabilidade do agente não pode prescindir da prova existente no processo ou para ele carreada. 
29.	Ao não apresentar sua defesa, o responsável deixou de produzir prova da regular aplicação dos recursos sob sua responsabilidade, em afronta às normas que impõem aos gestores públicos a obrigação legal de, sempre que demandados pelos órgãos de controle, apresentar os documentos que demonstrem a correta utilização das verbas públicas, a exemplo do contido no art. 93 do Decreto-Lei 200/1967: "Quem quer que utilize dinheiros públicos terá de justificar seu bom e regular emprego na conformidade das leis, regulamentos e normas emanadas das autoridades administrativas competentes." 
30.	Embora o responsável não tenha se manifestado nesta fase processual, anteriormente, houve uma citação em que ele apresentou alegações de defesa para a irregularidade de "não comprovação da boa e regular aplicação dos recursos repassados, em face da ausência de documentos suficientes para comprovar a consecução dos objetivos do Plano de Implementação" (peças 13, p. 1) e na análise das alegações apresentadas (peça 21, p. 1-8) , verificou-se a persistência de débito no valor original de R$ 9.677,50 (peça 37) , para o qual ele optou pelo silêncio. E, embora o Instituto de Cultura e Desenvolvimento Solidário Máxima Social, citado solidariamente, tenha apresentado defesa, não foi suficiente para afastar o débito, não havendo, assim, elementos que possa ser aproveitado em seu favor, nos termos do art. 161 do RI/TCU. 
31.	Em se tratando de processo em que a parte interessada não se manifestou acerca das irregularidades imputadas, não há elementos para que se possa efetivamente aferir e reconhecer a ocorrência de boa-fé na conduta do responsável, podendo este Tribunal, desde logo, proferir o julgamento de mérito pela irregularidade das contas, conforme os termos dos §§ 2º e 6º do art. 202 do Regimento Interno do TCU. (Acórdão 2064/2011-TCU-Primeira Câmara (relator Min. Ubiratan Aguiar) , 6.182/2011-TCU-1ª Câmara (relator Min. Weber de Oliveira) , 4.072/2010-TCU-1ª Câmara (Relator Min. Valmir Campelo) , 1.189/2009-TCU-1ª Câmara (Relator Min. Marcos Bemquerer) , 731/2008-TCU-Plenário (Relator Min. Aroldo Cedraz) .
32.	Apesar de o responsável não ter apresentado defesa para a irregularidade de execução parcial da meta de qualificação, já se manifestou nos presentes autos, na fase externa do processo (vide parágrafos 10 e 11 desta instrução) , conforme mencionado no parágrafo 30 acima, apresentando alegações de defesa para "não comprovação da boa e regular aplicação dos recursos repassados, em face da ausência de documentos suficientes para comprovar a consecução dos objetivos do Plano de Implementação". Dessa forma, resta caracterizada a revelia somente com relação à primeira irregularidade, mas não quanto ao processo. De qualquer forma, conforme mencionado no parágrafo anterior, não há elementos nos autos de que permita aferir e reconhecer a sua boa-fé, devendo ser condenado ao débito apurado, solidariamente com o Instituto de Cultura e Desenvolvimento Solidário Máxima Social, e aplicado-lhes a multa prevista no art. 57 da Lei 8.443/1992.
Prescrição da Pretensão Punitiva
33.		Vale ressaltar que a pretensão punitiva do TCU, conforme Acórdão 1441/2016-TCU-Plenário, Relator Min. Benjamin Zymler, que uniformizou a jurisprudência acerca dessa questão, subordina-se ao prazo geral de prescrição indicado no art. 205 do Código Civil, que é de dez anos, contado da data de ocorrência da irregularidade sancionada, nos termos do art. 189 do Código Civil, sendo este prazo interrompido pelo ato que ordenar a citação, a audiência ou a oitiva do responsável.
34.	No caso em exame, não ocorreu a prescrição, uma vez que a irregularidade sancionada ocorreu em 10/5/2011, e o ato de ordenação da citação ocorreu em 8/11/2019 (peça 39) .
CONCLUSÃO
35.		Em face da análise promovida na seção "Exame Técnico", verifica-se que as alegações de defesa apresentadas pelo Instituto de Cultura e Desenvolvimento Solidário Máxima Social não foi suficiente para elidir a irregularidade. E o responsável Neder Afonso da Costa Vedovato, instado a se manifestar, optou pelo silêncio, configurando a revelia com relação à irregularidade de execução parcial da meta de qualificação, mas não quanto ao processo, uma vez que já se manifestou no tocante à irregularidade "não comprovação da boa e regular aplicação dos recursos repassados, em face da ausência de documentos suficientes para comprovar a consecução dos objetivos do Plano de Implementação".
36.	Verifica-se também que não houve a prescrição da pretensão punitiva, conforme análise já realizada.
37.		Tendo em vista que não constam dos autos elementos que permitam reconhecer a boa-fé dos responsáveis, sugere-se que as suas contas sejam julgadas irregulares, nos termos do art. 202, § 6º, do Regimento Interno do TCU, com a imputação do débito atualizado monetariamente e acrescido de juros de mora, nos termos do art. 202, § 1º do Regimento Interno do TCU, descontado o valor eventualmente recolhido, com a aplicação da multa prevista no art. 57 da Lei 8.443/1992.
PROPOSTA DE ENCAMINHAMENTO
38.	Diante do exposto, submetemos os autos à consideração superior, propondo ao Tribunal:
a)	julgar irregulares, nos termos dos arts. 1º, inciso I, 16, inciso III, alíneas b e c, da Lei 8.443/1992, c/c os arts. 19 e 23, inciso III, da mesma Lei, as contas dos responsáveis Neder Afonso da Costa Vedovato (CPF XXX.509.451-XX) gestão 20/12/2009 a 20/6/2011, e Instituto de Cultura e Desenvolvimento Solidário Máxima Social (CNPJ 09.375.853/0001-82) , condenando-os solidariamente ao pagamento da importância a seguir especificada, atualizada monetariamente e acrescida dos juros de mora, calculadas a partir da data discriminada até a data da efetiva quitação do débito, fixando-lhe o prazo de quinze dias, para que comprove, perante o Tribunal, o recolhimento das referidas quantias aos cofres do Tesouro Nacional, nos termos do art. 23, inciso III, alínea "a", da citada lei, c/c o art. 214, inciso III, alínea "a", do Regimento Interno do TCU.  
	Valor Original (R$) 
	Data da Ocorrência

	9.677,50
	10/5/2011

Valor atualizado até 1º/12/2020 (com juros) : R$ 18.041,66
b)	aplicar, individualmente, aos responsáveis Neder Afonso da Costa Vedovato (CPF XXX.509.451-XX) e Instituto de Cultura e Desenvolvimento Solidário Máxima Social (CNPJ 09.375.853/0001-82) a multa prevista no art. 57 da Lei 8.443/1992 c/c o art. 267 do Regimento Interno do TCU, fixando-lhes o prazo de quinze dias, a contar da notificação, para que comprove, perante o Tribunal (art. 214, III, alínea "a", do Regimento Interno do TCU) , o recolhimento da dívida aos cofres do Tesouro Nacional, atualizada monetariamente desde a data do acórdão que vier a ser proferido por este Tribunal até a data do efetivo recolhimento, se paga após o vencimento, na forma da legislação em vigor;
c)	autorizar, desde logo, a cobrança judicial das dívidas, caso não atendida a notificação, na forma do disposto no art. 28, inciso II, da Lei 8.443/1992;
d)	autorizar também, desde logo, se requerido, com fundamento no art. 26, da Lei 8.443, de 1992, c/c o art. 217, §§ 1º e 2º do Regimento Interno do TCU, o parcelamento das dívidas em até 36 parcelas, incidindo, sobre cada parcela, corrigida monetariamente, os correspondentes acréscimos legais, fixando-lhe o prazo de quinze dias, a contar do recebimento da notificação, para comprovar, perante o Tribunal, o recolhimento da primeira parcela, e de trinta dias, a contar da parcela anterior, para comprovar os recolhimentos das demais parcelas, devendo incidir, sobre cada valor mensal, atualizado monetariamente, os juros de mora devidos, no caso do débito, na forma prevista na legislação em vigor, alertando aos responsáveis de que a falta de comprovação do recolhimento de qualquer parcela importará o vencimento antecipado do saldo devedor, nos termos do § 2º do art. 217 do Regimento Interno deste Tribunal; 
e)	enviar cópia do Acórdão a ser prolatado à Procuradoria da República no Estado do Mato Grosso do Sul, nos termos do § 3º do art. 16 da Lei 8.443/1992 c/c o § 7º do art. 209 do Regimento Interno do TCU, para adoção das medidas cabíveis, informando-lhe que o inteiro teor da deliberação pode ser consultado no endereço http://www.tcu.gov.br/acordaos; 
f)	enviar cópia do Acórdão que vier a ser proferido ao Ministério da Economia e aos responsáveis, para ciência, informando que a presente deliberação, acompanhada do Relatório e do Voto que a fundamenta, está disponível para a consulta no endereço www.tcu.gov.br/acordaos, além de esclarecer que, caso requerido, o TCU poderá fornecer sem custos as correspondentes cópias, de forma impressa

Fernando da Costa Santos Menin (14.430-B/OAB-MS), José Valeriano de Souza Fontoura (6.277/OAB-MS) e Katiana Yuri Arazawa (8.257/OAB-MS).

Procuradora-Geral Cristina Machado da Costa e Silva.

TOMADA DE CONTAS ESPECIAL. EXECUÇÃO PARCIAL DO OBJETO. REVELIA DE UM DOS RESPONSÁVEIS. REJEIÇÃO DAS ALEGAÇÕES DE DEFESA DE OUTRO. CONTAS IRREGULARES. DÉBITO E MULTA.

TOMADA DE CONTAS ESPECIAL (TCE)

Secretaria de Controle Externo de Tomada de Contas Especial (SecexTCE).

Trata-se de Tomada de Contas Especial instaurada pelo Ministério do Trabalho e Emprego (SPPE/MTE) contra Neder Afonso da Costa Vedovato, ex-Prefeito de Miranda/MS, em virtude de irregularidades na execução do Plano de Implementação 46958.001161/2009-5, Registro SIAFI 299532 (peça 6, p. 97-107) , tendo por objeto a execução do Projeto Projovem Trabalhador - Juventude Cidadã, visando a capacitação de 170 jovens, e inserir no mercado de trabalho 30% dos treinados, conforme plano de implementação à peça 2, p. 53-63.
Para tal, foram previstos R$ 270.278,76, dos quais R$ 243.250,88 a cargo do concedente, e R$ 27.027,88 a título de contrapartida. A vigência foi estabelecida para o período de 20/12/2009 a 20/6/2011.
A prestação de contas foi rejeitada em decorrência da documentação apresentada não ter sido suficiente para comprovar a adequada utilização dos recursos públicos repassados, conforme registrado pela Nota Técnica 1.038/2014/CGCC/SPPE e confirmado pela Nota Técnica 039/2015/CGCC/SPPE.
O relatório do tomador de contas (peça 6, p. 95-107) estimou o prejuízo no valor original de R$ 243.250,88 e imputou a responsabilidade a Neder Afonso da Costa Vedovato. No mesmo sentido concluem o relatório e certificado de auditoria da CGU.
Na fase externa, foram citados Neder Afonso da Costa Vedovato e o Instituto de Comunicação, Marketing e Empreendedorismo Máxima Social (atual Instituto de Cultura e Desenvolvimento Solidário Máxima Social) em razão da não comprovação da boa e regular aplicação dos recursos federais recebidos, em face da ausência de documentos suficientes para comprovar a consecução dos objetivos do Plano de Implementação.
Ao concluir que as alegações de defesa apresentadas pelo primeiro foram capazes de elidir parcialmente o débito (peças 37-39) , a unidade técnica promoveu nova citação dos responsáveis, por restar débito no valor de R$ 9.677,50, decorrente da execução parcial da meta de qualificação, uma vez que o Plano de Trabalho previa a capacitação 170 jovens, sendo tolerada a evasão de até 10% daquele total, enquanto apenas 146 foram capacitados, o que resulta em 85,9% de execução.
Devidamente citados, apenas aquele Instituto apresentou defesa, na qual argumenta que todos os documentos comprobatórios de realização dos cursos foram apresentados e que não houve irregularidades na execução dos cursos, nem superfaturamento ou desvio de recursos.
A unidade técnica propõe que Neder Afonso da Costa Vedovato seja considerado revel, nos termos do art. 12, § 3º, da Lei 8.443/1992, dando-se prosseguimento ao processo, que as alegações de defesa do Instituto de Comunicação, Marketing e Empreendedorismo Máxima Social sejam rejeitadas, que as contas de ambos sejam julgadas irregulares, com a consequente condenação a ressarcir solidariamente o débito apurado, bem como que lhes seja aplicada a multa prevista pelo art. 57 da Lei 8443/1992.
Feito breve resumo dos fatos, decido.
Acolho as análises dos pareceres precedentes como razões de decidir, sem prejuízo de tecer considerações.
Embora a execução da meta de qualificação tenha alcançado 85,9% do planejado, a Portaria MTE 991/2008, que aprovou o termo de referência relativo ao Projovem Trabalhador - Juventude Cidadã, previa expressamente a aceitação de taxa de evasão de até 10% da meta pactuada com o MTE para os cursos de qualificação, bem como a restituição dos valores repassados caso não respeitado tal limite.
Os argumentos apresentados pelo Instituto de Cultura e Desenvolvimento Solidário Máxima Social não guardam relação com o motivo da citação, a execução parcial do objeto previsto. Sendo assim, não são aptos a justificar o débito existente.
Regulamente citado, o ex-prefeito manteve-se inerte, razão pela qual deve ser declarada sua revelia, com o prosseguimento dos autos para todos os efeitos.
Diante dos elementos disponíveis nos autos, forçoso concluir pela não comprovação da boa e regular aplicação dos recursos públicos transferidos e ocorrência de prejuízo ao Erário. Sendo assim, julgo irregulares as contas dos responsáveis, os condeno a ressarcir o débito apurado, que corresponde a R$ 18.723,59 em valores atualizados, e aplico-lhes a multa individual prevista no art. 57 da Lei 8443/1992. 
Ante o exposto, VOTO para que seja adotada a minuta de acórdão que trago ao exame deste Colegiado.
TCU, Sala das Sessões, em 31 de maio de 2022.
WALTON ALENCAR RODRIGUES 
Relator